【裁判字號】    97,訴緝,85
【裁判日期】    970527
【裁判案由】    毒品危害防制條例
【裁判全文】
臺灣高雄地方法院刑事判決              97年度訴緝字第85號
公  訴  人  臺灣高雄地方法院檢察署檢察官
被      告  乙○○
上列被告因違反毒品危害防制條例案件，經檢察官提起公訴（96
年度毒偵字第3539號），嗣被告於本院準備程序進行中，就被訴
事實為有罪之陳述，本院適用簡式審判程序審理，判決如下：
    主  文
乙○○施用第一級毒品，累犯，處有期徒刑拾月，減為有期徒刑
伍月，扣案之第一級毒品海洛因拾小包（合計淨重點貳玖公克
）、殘留第一級毒品海洛因之塑膠鏟子壹支，均沒收銷燬之。又
施用第二級毒品，累犯，處有期徒刑陸月，減為有期徒刑月，
扣案之甲基安非他命貳小包（分別為驗前淨重壹點伍公克、
驗後淨重壹點伍壹公克；驗前淨重零點壹零玖公克、驗後淨重
零點壹零柒公克）、殘留第二級毒品甲基安非他命之吸食器壹個
，均沒收銷燬之。應執行有期徒刑柒月，扣案之第一級毒品海洛
因拾小包（合計淨重點貳玖公克）、甲基安非他命貳小包（分
別為驗前淨重壹點伍公克、驗後淨重壹點伍壹公克；驗前
淨重零點壹零玖公克、驗後淨重零點壹零柒公克）、殘留第一級
毒品海洛因之塑膠鏟子壹支、殘留第二級毒品甲基安非他命之吸
食器壹個，均沒收銷燬之。
    事  實
一、乙○○前因施用毒品案件，經本院以89年度毒聲字第8436號
    裁定送觀察勒戒，因有施用傾向，復經本院以89年度毒聲字
    第8933號裁定送強制戒治1 年，嗣經裁定停止戒治交付保護
    管束，而於民國90年11月14日因保護管束期滿而執行完畢，
    再由臺灣高雄地方法院檢察署檢察官於90年12月6 日以90年
    度戒偵字第1293號不起訴處分確定。嗣於91年2 月間起至同
    年4 月14日止，再度施用毒品，經本院以93年度訴緝字第17
    0 號判處有期徒刑10月確定，其入監執行後，嗣於94年7 月
    22日縮短刑期執行完畢。詎其仍不知悔改及戒除毒癮，明知
    海洛因、甲基安非他命業經公告列為毒品危害防制條例第2
    條第2 項第1 、2 款之第一、二級毒品，不得非法施用，竟
    基於施用第一級毒品海洛因與第二級毒品甲基安非他命之犯
    意，於96年3 月20日15時許，在其位於高雄市三民區○○○
    路114 號1 樓住處，以將海洛因置入香菸點燃吸食之方式，
    施用海洛因1 次，施用完畢後，旋在上址，以將甲基安非他
    命置於吸食器燒烤，吸食產生煙霧之方式，施用甲基安非他
    命1 次。嗣於同日17時50分許，為警在上址查獲，並扣得第
    一級毒品海洛因10包（合計淨重3.29公克，空包袋總重3.02
    公克，純度19.16 ％，純質淨重0.63公克）、第二級甲基安
    非他命2 包（分別為驗前淨重1.353 公克，驗後淨重1.351
    公克；驗前淨重0.109 公克，驗後淨重0.107 公克）、殘留
    第一級毒品海洛因之塑膠鏟子1 支及殘留第二級毒品甲基安
    非他命之吸食器1 個，經警徵其同意採尿送驗，檢驗結果確
    呈海洛因代謝後之嗎啡、甲基安非他命之陽性反應，始悉上
    情。
二、案經高雄市政府警察局三民第一分局報請臺灣高雄地方法院
    檢察署檢察官偵查起訴。
    理  由
一、本件被告乙○○所犯為死刑、無期徒刑或最輕本刑為3 年以
    上有期徒刑以外之罪，其於準備程序中就被訴事實為有罪之
    陳述，經法官告知簡式審判程序之旨，並聽取公訴人及被告
    之意見後，依刑事訴訟法第273 條之1 第1 項規定，裁定由
    受命法官獨任進行簡式審判程序，合先敘明。
二、上揭事實，已據被告於本院審理中坦承不諱，且其於96年3
    月20日所採驗之尿液，經送往高雄市立凱旋醫院以GC/MS 方
    法（氣相層析/ 質譜儀法）檢驗，結果均確呈第一級毒品海
    洛因代謝後嗎啡及第二級毒品甲基安非他命之陽性反應，此
    有上開醫院96年4 月10日濫用藥物尿液檢驗報告1 紙可稽；
    另扣案之不明粉末10小包（合計淨重3.29公克，空包袋總重
    3.02公克，純度19.16 ％，純質淨重0.63公克）、不明晶體
    2 小包（分別為驗前淨重1.353 公克，驗後淨重1.351 公克
    ；驗前淨重0.109 公克，驗後淨重0.107 公克），經分別送
    往法務部調查局、高雄醫學大學附設中和紀念醫院鑑定，結
    果分別含第一級毒品海洛因、第二級毒品甲基安非他命成分
    ，此有該局調科壹字第09623032470 號鑑定書、高雄醫學大
    學附設中和紀念醫院報告編號：9606─263 、報告編號：96
    06─264 檢驗報告各1 紙在卷可佐，另扣案之塑膠鏟子1 支
    吸食器1 個，分別殘留海洛因、甲基安非他命之成分，此有
    高雄醫學大學附設中和紀念醫院檢驗報告報告編號9606─26
    5 、9606─266 號附卷可稽。綜上，足認被告上開自白確與
    事實相符，應堪置信。本件事證明確，被告施用第一級、第
    二級毒品之犯行，均堪認定。
三、被告前如事實欄一所述，因施用毒品案件，經本院以89年度
    毒聲字第8436號裁定送觀察勒戒，因有施用傾向，復經本院
    以89年度毒聲字第8933號裁定送強制戒治1 年，嗣經裁定停
    止戒治交付保護管束，而於民國90年11月14日因保護管束期
    滿而執行完畢，再由臺灣高雄地方法院檢察署檢察官於90年
    12月6 日以90年度戒偵字第1293號不起訴處分確定。嗣於91
    年2 月間起至同年4 月14日止，再度施用毒品，經本院以93
    年度訴緝字第17 0號判處有期徒刑10月確定，其入監執行後
    ，嗣於94年7 月22日縮短刑期執行完畢等情，有臺灣高等法
    院被告前案紀錄表1 份可考，足認被告係於受觀察勒戒執行
    完畢釋放後，5 年內再犯施用毒品之罪，且經法院為有罪判
    決後，又犯本件施用第一級毒品之罪，其情形與「施用第一
    級、第二級毒品者，於觀察、勒戒或強制戒治執行完畢釋放
    後5 年內，均未再為任何施用第一級、第二級毒品之犯行」
    之「5 年後再犯」有別，自應依法論科。（最高法院95年度
    台非字第197 號判決、95年度第7 次刑事庭會議決議參照）
    。
四、查海洛因、甲基安非他命分屬毒品危害防制條例第2 條第2
    項所稱之第一、二級毒品，不得持有、施用。被告竟分別持
    之以施用，核其所為，係犯毒品危害防制條例第10條第1 項
    之施用第一級毒品罪及同條第2 項之施用第二級毒品罪。其
    施用毒品前後，持有該毒品之低度行為，應被其施用之高度
    行為所吸收，不另論罪。被告所犯上開2 罪，犯意各別，行
    為互殊，應予分論併罰。又被告有如前開事實欄所載之犯罪
    科刑及執行紀錄，此有臺灣高等法院被告前案紀錄表1 份在
    卷可稽，其前受徒刑之執行完畢後，5 年以內故意再犯本件
    有期徒刑以上之罪，為累犯，應依刑法第47條第1 項之規定
    ，加重其刑。爰審酌被告前已因施用毒品案件經觀察、勒戒
    及強制戒治，本應徹底戒除毒癮，不料其竟仍繼續施用毒品
    ，已如上述，顯見其並無戒除毒害之決心，本不宜寬貸，惟
    念其犯後坦承犯行，施用毒品乃自戕一己之身體健康，並具
    有病患性人格之特質，行為本身對社會所造成之危害並非直
    接、鉅大，並考量施用毒品之次數、期間長短等一切情狀，
    分別量處如主文所示之刑，並定其應執行之刑，以資懲儆。
    末按查獲之第一、二級毒品及專供製造或施用第一、二級毒
    品之器具，不問屬於犯人與否，均沒收銷燬之，毒品危害防
    制條例第18條第1 項前段定有明文。查扣案之不明粉末10小
    包，經鑑定結果確含第一級毒品海洛因之成分；扣案之不明
    晶體2 小包，經鑑定結果確含第二級毒品甲基安非他命之成
    分，業如上述，且各該包裝袋因分別與其內之毒品業已無法
    析離，應分別將之同視為第一、二級毒品，從而不問屬於犯
    人與否，爰併依上開規定宣告沒收銷燬之。而鑑驗所耗損之
    毒品，既已費失，自無庸宣告沒收銷燬。又扣案之塑膠鏟子
    1 支、甲基安非他命吸食器1 個、經送驗後確有海洛因、甲
    基安非他命之陽性反應，業如上述，因與該管制毒品在物理
    上難以析離，爰均依毒品危害防制條例第18條第1 項前段之
    規定，宣告沒收銷燬之。又中華民國96年罪犯減刑條例係自
    96年7 月16日施行。該條例施行前，經通緝而未於96年12月
    31日以前自動歸案接受偵查、審判或執行者，不得依該條例
    減刑，為上開條例第5 條所明定，故如係於上開條例施行後
    ，始因逃匿而通緝者，即不適用該條例第5 條之規定（最高
    法院81年度台非字第67號判決意旨參照）。本件被告於96年
    3 月20日犯施用毒品案件，經檢察官提起公訴後，拒不到案
    ，本院乃於96年9 月6 日發布通緝書，經警於97年4 月23日
    緝獲到案，被告通緝日期既在上開條例施行後，揆諸首揭說
    明自仍應依上開條例規定，就被告所犯2 罪，減其宣告刑2
    分之1 ，並定其應執行之刑。
據上論斷，應依刑事訴訟法第273 條之1 第1 項、第299 條第1
項前段，毒品危害防制條例第10條第1 項、第2 項、第18條第1
項，刑法第11條、第51條第5 款、第47條第1 項，中華民國96年
罪犯減刑條例第2 條第1 項第3 款、第7 條，判決如主文。
本案經檢察官甲○○到庭執行職務。
中    華    民    國    97    年    5     月    27    日
                  刑事第十庭    法  官  顏銀秋
上正本證明與原本無誤。
如不服本判決，應於判決送達後10日內，向本院提出上訴狀。
中    華    民    國    97    年    5     月    27    日
                                書記官  董明惠
附錄本案論罪科刑法條：
毒品危害防制條例第10條
施用第一級毒品者，處6月以上5年以下有期徒刑。
施用第二級毒品者，處3年以下有期徒刑。


司法院資訊處製作；財團法人民間司法改革基金會備份。
